Inventaris van de archieven van enige officieren van de Franse, Bataafse en Koninklijke Hollandse Armee, 1793-1813
Nationaal Archief, Den Haag
Officieren Franse, Bataafse en Hollandse Armee
Officieren Armee
1793-1813
D23314
0.80 meter; 37 inventarisnummers.
Normale 18e en vroeg 19e eeuwse geschreven en gedrukte documenten, geen bijzondere handschriften.
Nationaal Archief, Den Haag
Ministerie van oorlog
Asbeck, Gerrit Ferdinand van (1764-1836)
Boecop, Lodewijk Theodoor Johannes van (1750-1830)
Vandamme, Dominique Joseph (1770-8130)
Dardenne, Charles Ambroise (1756-1802)
Dejean, Jean François Aimé (1749-1824)
Gueriot de Belseaux, Johannes Carolus Jacobus Ludovicus (1764-1816)
Viesse de Marmont, Frédéric Louis (1774-1852)
Martellière, inspecteur aux revues des zeventiende en eenendertigste Divisions militaires
Michaud, Claude Ignace François (1753-1819)
Oudheusden, Willem van
Regnault, commissaris-ardonnateur bij de Koninklijke Hollandse armee
Ry, Gerard du (1749-1819)
Siderius, Gabinus Gerardus (1757-1832)
Van Usslar, adjudant-generaal verbonden aan het hoofdkwartier van de generaal Daendels
Het archief bevat een collectie van stukken (meest brieven, instructies en orderboeken) over allerlei militaire zaken van officieren uit het leger in de periode 1793 tot 1813. Het betreft een zeer divers gezelschap onder meer uit de legers van de Bataafse Armee, de Bataafs-Franse Armee, de Armée du Nord, de Hollandse Armee en de Koninklijk Hollandse Armee. De belangrijkste namen zijn: Gerrit Ferdinand van Asbeck, Lodewijk Theodoor Johannes van Boecop, Dominique Joseph Vandamme, Charles Ambroise Dardenne, Jean François Aimé Dejean, Johannes Carolus Jacobus Ludovicus Gueriot de Belseaux, Frédéric Louis Viesse de Marmont, Claude Ignace François Michaud, Willem van Oudheusden, Gerard du Ry en Gabinus Gerardus Siderius.
Geschiedenis van het archiefbeheer
De verwerving van het archief
Inhoud en structuur van het archief
2.01
Ordening van het archief
De stukken zijn geordend naar de officier die de stukken ontvangen of opgemaakt heeft.
Aanwijzingen voor de gebruiker
Openbaarheidsbeperkingen
Volledig openbaar.
Materiële beperkingen
Aanvraaginstructie
Openbare archiefstukken kunnen online worden aangevraagd en gereserveerd. U kunt dit ook via de terminals in de studiezaal van het Nationaal Archief doen. Om te kunnen reserveren dient u de volgende stappen te volgen:
U maakt een profiel aan op www.gahetna.nl, en logt vervolgens in
Via de archiefinventaris (alleen de beschrijvingen met rode nummers) selecteert u het gewenste archiefstuk door op de knop 'Reserveren' te klikken
In het volgende scherm geeft u aan op welke dag u het archiefstuk wilt inzien
Indien u zich bevindt in de studiezaal en een tafelnummer heeft ontvangen kunt u dit nummer vermelden. Als u geen tafelnummer heeft kunt u tafelnummer 777 laten staan
Vervolgens bevestigt u uw reservering door deze te versturen.
Verwant materiaal
Beschikbaarheid van kopieën
Beschrijving van de series en archiefbestanddelen
- Stukken afkomstig van staatsraad Gerrit Ferdinand van Asbeck (1764-1836), directeur-generaal der koninklijke kwekelingen., 1808-1811; 1-3
  - Ingekomen brieven, 1808 dec. 31 - 1811 mei 27, 1 omslag, 1
  - Uitgaande brief aan de zeeprefect, minuut, 1811 mrt. 9, 2; 2 stukken
  - Instructies voor de koninklijke kweekschool, 1808 - 1809, 3; 3 stukken
- Stukken afkomstig van generaal-majoor Lodewijk Theodoor Johannes van Boecop (1750-1830), brigade-commandant van de Bataafse armee., 1795-1799; 4-5A
  - Ingekomen resoluties van het Comité te Lande en van de agent van Oorlog, 1796 okt. 26 - 1799 aug. 19, 4; 1 band
  - Orderboek houdende ontvangen en gegeven orders, afschriften, 1796 sep. 24 - 1799 aug. 23, 5; 1 deel
  - Stukken betreffende de onderhandelingen met gedeputeerden van de graaf van Bentheim, 1795, 5A; 3 stukken
- Stukken afkomstig van generaal-de-division Dominique Joseph Vandamme (1770-1830), commandant van de linkervleugel van de Bataafs-Franse armee in Noord-Holland (1799)., 1799 en 1807; 6-7
  - Ingekomen brieven van de général-en-chef van het Frans-Bataafse leger te Alkmaar G.M.A. Brune, 1799 sep. 9 - okt. 14, 6; 5 stukken
  - Ingekomen brief van Jérôme Napoléon van Westfalen, kennisgevende van zijn reis naar Breslau, 1807 mei 17, 7; 1 stuk
- Adjudant-generaal, later brigadegeneraal Charles Ambroise Dardenne (1756-1802), verbonden aan het hoofdkwartier van de Armée du Nord tijdens de veldtochten in de Nederlanden., 8-14
  - Registers van uitgaande brieven, 1793 - 1799, 8-11; 4 delen
    - 1793 juni 5 - 1795 nov. 19, 8
    - 1795 nov. 26 - 1797 sep. 18, 9
    - 1797 sep. 21 - 1799 juli 27, 10
    - 1799 juli 28 - nov. 21, 11
  - Orderboeken, houdende ontvangen en gegeven orders, afschriften, 1796 - 1799, 12-13; 2 delen
    - 1796 juni 22 - 1798 jan. 27Met afschriften van enige uitgaande brieven, 12
    - 1798 jan. 31 - 1799 jan. 22, 13
  - Register houdende: - Exposé des opérations des armées du Nord et de Sambre et Meuse, pendant le commandement du général en chef Pichegru, Germinal an II - Germinal an III, (1793 mrt. - 1794 apr.); - Mémoire sur la Défense des Côtes des provinces d'Hollande et de Zélande; - Traité secret entre la République Française et la République Batave, 24 Prairial an VI (1795 juni 12); - Sterktestaten van Franse troepen in de Bataafse republiek en van de Bataafse armee op 1799 juli 19 1793 - 1799, 14; 1 deel
- Divisiegeneraal Jean François Aimé Dejean (1749- 1824), (waarnemend) commandant van de Armée du Nord., 15-18
  - Ingekomen brieven van de generaals Bardenet, Daendels, Dumonceau, Dulauloy, Van Usslar, Van Boecop, Van Guericke, Bonhomme, Grijsperre en Beadouin, 1796 feb. 6 - 1797 aug. 9, 15; 1 omslag
  - Ingekomen brieven van verscheidene subalterne officieren, 1796 sep. 19 - 1797 nov. 2, 16; 1 omslag
  - Ingekomen brief van het Comité te Lande betreffende het magazijn van Oorlog te Woerden, met bijlagen, 1797 mei 26, 17; 3 stukken
  - Sterktestaten van het korps artillerie van de Armée du Nord en van het korps pontonniers van de Armée de Sambre et Meuse, alsmede voorraadlijsten van munitie, aanwezig in magazijnen van Oorlog in Holland, 1796 - 1797, 18; 1 omslag
- Brieven van de minister van Oorlog, ingekomen bij generaal-majoor Marc Jean Demarçay (1772-1839), eerste inspecteur-generaal van de artillerie en genie., 1808 mrt. 15 - apr. 5; 19; 5 stukken
- Johannes Carolus Jacobus Ludovicus Gueriot de Belseaux (1764-1816), kapitein-inspecteur van de koninklijke geweerfabriek te Culemborg., 20-22
  Zie voor het archief van de geweerfabriek te Culemborg 1759-1798 en 1809-1817: A.P. van Schilfgaarde, Het Archief der Heeren en Graven van Culemborg, 's-Gravenhage, 1949, inventarisnummer 4620-4691.
  - Rapporten betreffende de staat en organisatie van de geweerfabriek, de levering van geweren aan het gouvernement en processen-verbaal wegens verrichte inspecties, concepten en afschriften, 1807 aug. 24 - 1810 sep. 17, 20; 1 omslag
  - Bestek en voorwaarden wegens vernieuwingen en reparaties aan de gebouwen, waterleidingen en het molenwerk van de geweerfabriek, met begroting, 1809, 21; 1 omslag
  - Tekeningen van het waterrad en binnenwerk van de molen van de geweerfabriek te Culemborg.(ca. 1809), ---; 3 tekeningen en losse schaalverdeling
    Behoort vermoedelijk bij het onderhoudsbestek van 1809 (inv.nr. 21). Deze tekeningen bevinden zich in de collectie aanwinsten van de kaartenafdeling, 1890, nummer toegang ##, inv. nr.11.
  - Contract voor het uitbaggeren van de kasteelgracht van de geweerfabriek, concept, 1810, 22
- Memorie van de général-en-chef Marmont betreffende de kustverdediging van Noord-Holland, général-de-division Augustus Frédéric Louis Viesse de Marmont (1774-1852), bevelhebber van de Franse troepen in de Bataafse republiek., ongedateerd (na 1799); 23; 1 katern
- Brieven betreffende de suppletoire betaling van de officieren en manschappen van de eerste compagnie van het elfde bataljon veteranen, ingekomen bij Martellière, inspecteur aux revues des zeventiende en eenendertigste Divisions militaires, met bijlagen., 1812 feb. 1 en apr. 30; 24; 4 stukken
- Orders, rapporten en brieven, ingekomen bij generaal Claude Ignace François Michaud (1753-1819), commandant van de Hollandse armee tijdens de veldtocht in noord-west Duitsland., 1806 sep. 13 - nov. 20; 25
  Bevat ook een ingekomen brief d.d. 30 december 1805 van G.J. Pijman, secretaris van Staat voor de zaken van Oorlog, met een klacht over misdragingen van een eenheid Chasseurs et Husards in Drenthe.
- Kapitein-ingenieur der genie, Willem van Oudheusden., 26-29
  - Akten van aanstelling als extraordinaris-ingenieur, luitenant-ingenieur en kapitein-ingenieur, 1795 - 1804, 26; 3 charters
  - Staat van dienst over de periode 1795-1810, opgemaakt in 1813, 27; 3 stukken
  - Ingekomen brieven en orders, en enkele minuten van uitgaande brieven en rapporten, 1797 apr. 14 - 1810 nov. 18, 28; 1 omslag
  - Dagboek van zijn deelneming aan de veldtocht naar Spanje, 1808 aug. 21 - 1809 mei 17 en 1809 juli 20 - aug. 3, 29; 7 katernen
- Brieven van de minister van Oorlog en van de administrateur van het Franse achtste regiment de Ligne, ingekomen bij Regnault, commissaris-ardonnateur bij de Koninklijke Hollandse armee., 1807 mrt. 7 en 1809 nov. 24; 30; 2 stukken
- Brieven van luitenant-generaal Daendels, ingekomen bij kolonel Gerard du Ry (1749-1819), commandant van het eerste regiment cavalerie., 1795 en 1798; 31; 3 stukken
- Stukken betreffende de liquidatie van de Commissie van Defensie uit het departementaal bestuur van Zeeland, afkomstig van kolonel-ingenieur der fortificaties Gabinus Gerardus Siderius (1757-1832)., 1806; 32; 1 omslag
- Brieven van de Franse generaals Dejean, Dardenne en Musnier en van de Bataafse officieren Van Zuylen van Nijevelt, Crass, Carteret, Martuschewitz, Van der Wijck, Gasinjet en Beek, ingekomen bij Van Usslar, adjudant-generaal, verbonden aan het hoofdkwartier van de generaal Daendels., 1796 okt. 7 - 1799 okt. 23; 33; 1 omslag
- Stukken afkomstig van verschillende officieren., 1795-1810; 34-36
  - Ingekomen brieven: - bij kolonel van Nagell, commandant van de garde te paard, van de commandant van het Hollandse garnizoen Hess te Den Haag, 6 februari 1795; - bij de inspecteur-generaal van 's landsmagazijnen van Oorlog, J.C. Paravicini de Capelli, van de commies van 's lands hoofdmagazijnen te Veere, 29 mei 1804; - bij H.F. Cordes, kapitein van een compagnie rijdende artillerie, van luitenant-kwartiermeester Coerman, 20 september 1805; - bij groot-majoor Steinmetz, commandant van de artillerie van de Duitse divisie in Spanje, van de directeur-generaal van het artilleriepark van de Armée d'Espangne, 8 juli 1809; - bij generaal Stedman, chef van de generale staf van de armee in Zeeland, van het gemeentebestuur van Zonnemaire, 6 nov. 1809; - bij kapitein Bobau in het legioen velites, van de raad van administratie van het voormalige zesde regiment infanterie, 16 okt. 1810; - brief van het Comité van administratie der Franse troepen aan C. Matthias, gedeputeerde te Dusseldorf, omtrent leveringen aan Franse troepen, gedetacheerd in Duitsland, 1796, een stuk 1795 - 1810, 34; 1 omslag
  - Order van luitenant-generaal Daendels voor de kapitein der artillerie Van Bommel, 1796 juli 4, 35; 1 stuk
  - Twee verslagen: - Verslag van kolonel Storm de Grave over de gebeurtenissen op het fort te Merida (Spanje) van 13 mei tot 8 juni 1809, concept, 1809, 1 stuk; - Verslag van de kolonel-commandant van het tweeëntachtigste regiment infanterie van linie over zijn verrichtingen tijdens zijn escorte in de vlakte van Villers nabij St. Christoval, concept, 1812, 1 stuk., 36